高雄高等行政法院裁定
　　　　　　　　　　　　　　　　　　　96年度訴字第 743號
原　　　告　甲○○
被　　　告　交通部民用航空局高雄國際航空站
代　表　人　乙○○　主任
上列當事人間因有關給付退休金事件，原告提起行政訴訟，本院
裁定如下：
    主  文
本件移送於臺灣高雄地方法院。
    理  由
一、按「行政法院認其無受理訴訟權限者，應依職權以裁定將訴
    訟移送至有受理訴訟權限之管轄法院。數法院有管轄權而原
    告有指定者，移送至指定之法院。」行政訴訟法第12條之2
    第2項所明定。次按，行政訴訟法第2條規定：「公法上之爭
    議，除法律別有規定外，得依本法提起行政訴訟。」乃明示
    提起行政訴訟，須以公法上爭議之事件為限，故行政機關與
    人民因私權關係發生爭執，則屬於民事訴訟範圍，應向普通
    法院訴請裁判，非屬行政爭訟範圍。另行政訴訟法第8條第1
    項規定：「人民與中央或地方機關間，因公法上原因發生財
    產上之給付或請求作成行政處分以外之其他非財產上之給付
    ，得提起給付訴訟。因公法上契約發生之給付，亦同。」上
    開規定雖為一般給付訴訟之訴訟類型，但該法律規定提起給
    付訴訟，須係人民與行政機關間因公法上之原因或公法契約
    發生之財產上或非財產上之給付，始得為之；若係因私法關
    係所生之給付，則非屬行政法院權限之範圍甚明。又在行政
    機關服務之人員有具有公法上職務關係之公務員，有係依契
    約僱用之聘僱人員，有係基於私法之勞動關係而工作，並無
    參與機關組織運作權限，僅擔任屬體力勞動性質之技工、工
    友，而渠等（即技工、工友）之勞動條件及勞動契約則受勞
    動基準法相關規定之保障，故關於行政機關依據工友管理要
    點（其前身即為94年6月29日已廢止之「事務管理規則」第
    十二編「工友管理」第328條至第371條部分）僱用之工友、
    技工，實務上向認其與僱用機關間係發生私法上之僱傭關係
    （最高行政法院90年度裁字第842號、94年度裁字第2328號
    裁定參照）。從而工友、技工若因勞動關係與僱用機關發生
    爭執，即屬私權爭議事項，自應向普通法院訴請裁判，合先
    明。
二、本件原告起訴意旨略以：原告係於民國（下同）63年7月13
    日至被告處工作，於96年7月16日屆齡退休，被告依規定於
    87年7月1日起適用勞動基準法，並依勞動基準法第84條之2
    規定，在適用勞動基準法前之工作年資，其退休金給與標準
    ，依其當時應適用之法令規定計算，則於適用勞動基準法前
    ，共計服務25年11個月又15日，應依當時之事務管理規則計
    算年資；而於適用勞動基準法後，共計服務9年又15日，其
    年資應依「每滿一年給與兩個基數」之規定計算，核計應給
    與19個基數。惟被告卻以工友管理要點第23條第1項第2款規
    定，將原告適用勞動基準法後之服務年資，以「每滿一年給
    與一個基數」之方式計算，而只給與9.5個基數。從而，工
    友管理要點第23條第1項第2款顯然牴觸勞動基準法第84條之
    2與第55條第1項第1款規定，應屬無效，則被告據以核發原
    告之退休金於法有違，致原告勞工權益受損，實應依勞動基
    準法規定，將不足額之差額發放與原告，故提起本件訴訟請
    求被告應給付新台幣580,431元（9.5×61,098＝580,431）
    予原告等語。
三、經查，原告係被告依據工友管理要點，於被告擔任技工一職
    （63年7月13日到職，96年7月16日退休），既非依公務人員
    任用法任用，亦非依公務人員退休法辦理退休，此有被告96
    年7月12日高人字第0966368號技工、工友退休核定函附卷可
    稽，自堪認定。準此，原告既係被告依工友管理要點所僱用
    之技工，則依前揭說明，其與被告間係發生私法上之僱傭關
    係，故原告若因勞動關係與被告間發生退休金給付之爭執，
    即屬私權爭議事項，而非本於公法上之原因或公法契約所生
    之財產上給付之爭執，自應向普通法院訴請裁判，方屬正辦
    。是原告就上述不屬本院權限之事項，提起本件行政訴訟，
    請求被告應給付580,431元予原告，難謂為合法，則依前述
    法條之規定，應將本件移送於管轄法院（臺灣高雄地方法院
    ），爰裁定如主文。
中　　華　　民　　國　　96　　年　  10　　月　 31  　 日
                  第三庭審判長法  官  邱政強
                              法  官  李協明
                              法  官  詹日賢
以上正本係照原本作成。
如不服本裁定，應於裁定送達後10日內以書狀敘明理由，經本院
向最高行政法院提出抗告（須按對造人數附具繕本）；並應預繳
中　　華　　民　　國　　96　　年　  10　　月　 31  　 日
　　　　　　　　　　　　　　　書記官  蔡玫芳
